【裁判字號】    92,抗,48
【裁判日期】    920312
【裁判案由】    侵占
【裁判全文】
臺灣高等法院臺南分院刑事裁定                 九十二年度抗字第四八號    Ｃ
      抗  告  人
      即自訴人    甲  ○  ○
      被      告  丙  ○  ○
右列抗告人因業務侵占案件，不服臺灣嘉義地方法院中華民國九十一年十二月二十五
日裁定（九十一年度自字第七二號）提起抗告，本院裁定如左：
      主      文
原裁定撤銷，發回臺灣嘉義地方法院。
      理      由
一、自訴意旨略以：被告丙○○、乙○○○係設於嘉義市○○○路四七○巷十二號「
    嘉義市私立劍橋托兒所」（下簡稱劍橋托兒所）之實際經營者，並以其等女兒即
    案外人蔡沁儀為名義負責人。自訴人甲○○於民國八十一年間依報載與被告丙○
    ○接觸連繫，並於同年十月間出資新台幣（下同）一百萬元入股為劍橋托兒所之
    合夥股東。然因劍橋托兒所每年實際盈虧、損益情形，被告二人均未提出任何會
    計帳簿供自訴人查閱，自訴人遂於八十七年八月十二日，因該托兒所連年虧損下
    ，退出合夥關係，並領得退股金十五萬六千六百元。嗣於九十年一月間因財政部
    臺灣省南區國稅局嘉義市分局（下簡稱國稅局嘉義市分局）通知自訴人補繳稅款
    及罰鍰時，自訴人始向國稅局嘉義市分局查詢，得知自訴人於八十五、六年在劍
    橋托兒所之所得收入分別為二十七萬一千三百六十一元及三十六萬二百七十一元
    。綜上被告二人就自訴人所投資之一百萬元部分，應有侵占八十四萬三千四百元
    ，另侵占八十五、六年間劍橋托兒所營業收入應分配予自訴人之二十七萬一千三
    百六十一元及三十六萬二百七十一元，共計侵占一百四十七萬五千零三十二元，
    因認被告丙○○、乙○○○二人係涉有業務侵占犯行等語。
二、按各合夥人之出資及其他合夥財產，為合夥人全體公同共有，非依合夥契約之規
    定，不得任意處分，民法第六百六十八條、第六百七十一條定有明文。因之本於
    合夥契約而持有合夥財產之全部或一部，就持有之合夥人而言，其為持有他人（
    合夥全體）之物，苟無意圖為自己或第三人不法所有之犯意，變持有為己有或為
    合夥全體以外之第三人持有，或擅自處分所持有之合夥財產，自不生侵占問題，
    反之，如持有全部或一部合夥財產之合夥人，有意圖為自己或第三人不法所有之
    犯意，而變持有為己有，或擅自處分自己持有之合夥財產，仍非不可繩以侵占罪
    責（最高法院八十八年度台非字第三一二號判決參照）。
三、經查，原審認本件自訴人甲○○於八十一年十月二十八日出資一百萬元投資劍橋
    托兒所，成為劍橋托兒所之合夥人，雙方約定「合夥人權利義務皆依出資比例分
    擔，採曆年制，每年結算一次並分配之．．．」，則依上開民法第第六百六十七
    條第一項及第六百七十七條第一、二項之規定觀之，自訴人投資劍橋托兒所，確
    屬合夥關係無疑。準此，自訴人投資一百萬元後，該一百萬元依民法第六百六十
    八條之規定，其所有權移轉為合夥人全體公同共有，顯非自訴人所有，被告二人
    所持有之物即自訴人所出資之一百萬元難認為他人即自訴人所有，自無將自己持
    有他人之物予以據為己有之可能；又縱如自訴人所言其於八十五、六年間在劍橋
    托兒所確有二十七萬一千三百六十一元及三十六萬二百七十一元之所得收入，然
    上開所得在未實際分配予自訴人前，難認為係自訴人所有之物，應為合夥財產，
    參酌民法第六百六十八條之規定，亦應為合夥人全體公同共有，是被告二人在法
    律上或契約上並不可能持有自訴人之上開所得收入，故認自訴人所指與刑法上業
    務侵占罪之構成要件尚屬有間，自無構成業務侵占罪之可能，因之以本案犯罪嫌
    疑不足，而裁定駁回其自訴，固非無見。惟查：依財政部台灣省南區國稅局八十
    五、八十六年度所得稅核定通知書（詳原審卷第二七、二九頁）、復查決定書（
    詳原審卷第一四至一五頁）觀之，該托兒所於八十五、八十六年度之所得收入分
    別為二十七萬一千三百六十一元及三十六萬二百七十一元，似應有盈餘，何以本
    案自訴人甲○○於八十七年八月間退股時，被告僅退還十五萬六千六百元予自訴
    人，而未將八十五、八十六年度所得應分配予抗告人之款項二十七萬一千三百六
    十一元及三十六萬二百七十一元之收入分配予抗告人？或該托兒所果真如被告所
    稱係虧損，係因國稅局之審查標準不同所致之誤解？抑或被告二人確有意圖為自
    己或他人不法所有？事實尚有未明，似有詳予調查釐清之必要。
四、綜上所述，原審就上開各節疏未詳查，遽以被告與自訴人間為合夥關係而認被告
    二人不可能持有自訴人之所得而駁回自訴人之訴，顯有未恰，抗告人抗告意旨執
    此指摘原裁定不當，非無理由，原裁定既有上開未洽，自屬無可維持，應由本院
    予以撤銷，發回臺灣嘉義地方法院，另為適法之裁判。
五、據上論結，應依刑事訴訟法第四百十三條前段，裁定如主文。
中    華    民    國      九十二      年      三      月      十二      日
                                  臺灣高等法院臺南分院刑事第四庭
          審判長法官  陳    義    仲
                                            法官  楊    子    莊
                                            法官  宋    明    蒼
右正本證明與原本無異。
不得再抗告。
                                      法院書記官  余    素    美
中    華    民    國      九十二      年      三      月      十二      日


司法院資訊處製作；財團法人民間司法改革基金會備份。
